【裁判字號】    90,上訴,210
【裁判日期】    900320
【裁判案由】    毒品危害防制條例
【裁判全文】
臺灣高等法院臺南分院刑事判決              九十年度上訴字第二一號     Ｃ
      上  訴  人
      即  被  告  甲  ○  ○
      指定辯護人  本院公設辯護人  乙  ○  ○
右上訴人因違反毒品危害防制條例案件，不服臺灣臺南地方法院八十九年度訴字第三
六三號中華民國八十九年十二月二十七日第一審判決（起訴案號：臺灣臺南地方法院
檢察署八十九年度偵字第一六七二號），提起上訴，本院判決如左：
      主      文
原判決撤銷。
甲○○販賣第二級毒品，處有期徒刑柒年陸月。扣案之行動電話壹支沒收。販賣所得
新台幣壹仟元，沒收。如全部或一部不能沒收時，以其財產抵償之。
      事      實
一、甲○○意圖營利，於民國（同）八十九年一月二十六日中午十二時許，經曾水波
    打0000000000號甲○○之行動電話號碼，與之聯絡後，約定以新台幣
    （下同）一千元之價格販賣第二級毒品安非他命一包予曾水波，並於同日下午一
    時三十分許，先在台南縣西港鄉○○街金佰利遊藝場收取曾水波交付之一千元（
    當場在遊藝場花用殆盡），再由曾水波駕駛ＴＨ－七三六二號自小客車搭載甲○
    ○，前往台南縣西港鄉○○村○○街八之一四０號陳聰敏住處，曾水波在車旁等
    候，俟甲○○進入以廣告紙包裹安非他命自二樓窗戶丟予曾水波，曾水波隨即駕
    車離去，嗣經在該處埋伏之警員追緝曾水波至台南縣西鄉○○路慶安宮前，將其
    欄下，在車上起出前開安非他命（含袋重零點四公克，另案扣押）而查悉上情，
    並扣得甲○○所有前開行動電話一支。
二、案經臺南縣警察局佳里分局移送臺灣臺南地方法院檢察署檢察官偵查起訴。
      理      由
一、訊據上訴人即被告甲○○矢口否認有上揭販賣安非他命之犯行，並辯稱：曾水波
    交付給我一千元係為償還欠款，且係因我機車停放在陳聰敏住處，始由曾水波駕
    車載我前往，至於是誰自二樓丟擲安非他命予曾水波，我不清楚，但不是我丟的
    云云。經查，右揭事實，業據證人曾水波於警偵訊及原審調查中證述屬實（見警
    卷第九頁反面、第十頁正面、偵查卷第三十二頁反面、第三十三頁正面），並指
    認被告之照片在卷（見警卷第十二頁），核與證人陳聰敏於警訊中證稱：「甲○
    ○於一月二十六日下午十三時三十分左右自己一個人，到我家住處找我，當時我
    在睡覺，叫我起來打開房間門後，我就去上所時，我有聽見甲○○在打開窗戶
    的聲音，出來後我見他頭部往外看不知道在做什麼，而後約十分鐘左右警方就進
    來搜索了」等語（見警卷第五頁反面、第六頁正面），與查獲警員王昌贊到庭證
    稱：「我們．．到現場埋伏，大約半小時後，我們發現一部車子過來，下來一個
    人匆匆進去陳聰敏的房子，不久我就從車子照後鏡看到有人從二樓丟一包東西下
    來，曾水波就下車撿」等語（見原審卷第四十四頁）之情節有吻合之處。且被告
    於警訊訊中坦認與陳聰敏、曾水波，彼此間夙無仇隙，則證人陳聰敏、曾水波斷
    無予以誣指之理。此外，並有經警自證人曾水波身上查獲其向被告購得之上開安
    非他命一包扣案可稽，經送驗確含有安非他命成分，並經原審法院以八十九年渡
    聲字第七一一號裁定諭知沒收，並已執行完畢（臺灣臺南地方法院檢察署八十九
    年度執他字第一五八九號），此經原審法院調閱上開卷宗查核閱無訛（見原審第
    六十三頁）。證人曾水波嗣於原審調查時改稱其在金伯利遊藝場交給被告一千元
    係為償還欠款云云，顯係畏事故為迴護被郜之虛詞，不足採取。又證人曾水波及
    警員王昌贊雖均證稱未看到係何人由二樓窗戶丟安非他命下來，惟衡諸證人曾水
    波既係因被告要交付安非他命，始交一千元給被告，並載被告前往證人陳聰敏住
    處取安非他命，且被告並交代證人曾水波一拿到安非他命隨即離開等情，足堪認
    定被告確有販賣安非他命之犯行無訛。又查毒品安非他命因物稀價昂，取得不易
    ，且為政府嚴予查緝取締之違禁物，而非法販賣毒品之刑責甚重，是以非法販賣
    毒品者果無利可圖，衡情自無甘冒被查緝法辦之危險，而無端平價供應他人，至
    為顯然，堪認本件被告販入毒品安非他命之價格，必較販出之價格低廉，或以同
    一價格而減少安非他命之份量，而有從中賺取差額利潤圖利之意圖或事實，此應
    屬合理且不違背社會通常經驗之理性判斷，因之，被告有營利意圖，應堪認定。
    綜上所述，參互印證，故被告上開所辯，顯係事後卸責之詞，不足採信。其事證
    明確，犯行堪以認定。又被告於原審聲請訊問證人謝和益，惟本件事實已臻明確
    ，本院核無此必要，附此敘明。
二、按安非他命係毒品危害防制條例第二條所定之第二級毒品，不得施用、販賣。核
    被告所為，係犯毒品危害防制條例第四條第二項販賣第二級毒品罪。其持有安非
    他命之低度行為，已為進而販賣之高度行為所吸收，不復另論。原審以被告之罪
    證明確，予以論罪科刑，固非無見，惟查：（一）原判決關於被告販賣安非他命
    與曾水波之事實內，雖認定被告有營利之意圖，惟理由內避未說明認定其有營利
    意圖之理由，即有未洽。（二）毒品危害防制條例第十九條第一項：「犯同條例
    第四條至第九條、第十二條、第十三條或第十四條第一項第二項之罪者，其供犯
    罪所用或因犯罪所得之財物均沒收之，如全部或一部不能沒收時，追徵其價額或
    以其財產抵償之。」，由此規定，知販毒所得之財物，須先諭知沒收。如全部或
    一部不能沒收時，始得諭知追徵其價額或以其財產抵償之。詎原判決主文及理由
    ，對被告販賣安非他命所得一千元，未先諭知沒收，而逕諭知對被告販賣所得新
    台幣一千元以其財產抵償之，亦有未洽。（三）扣案行動電話一支，係被告所有
    供犯罪所用之物，應依毒品危害防制條例第十九條第一項之規定諭知沒收，原判
    決卻依刑法第三十八條第一項第二款之規定，予以諭知沒收，顯有未洽。被告上
    訴意旨空言否認犯罪，固無足取，惟原判決既有上述可議之處，自應由本院將原
    判決予以撤銷改判，爰審酌被告犯罪之動機、次數、及其販賣毒品殘害他人身心
    健康至鉅，並嚴重危害社會秩序，犯罪後猶否認販賣犯行，毫無悔意等一切情狀
    ，仍量處如主文第二項所示之刑。扣案之行動電話一支，係被告所有供犯罪所用
    之物，依毒品危害防制條例第十九條第一項之規定宣告沒收。被告販賣所得之一
    千元，已在金佰利遊藝場花用殆盡，業據證人曾水波證述明確，亦依同條項之規
    定宣告沒收。如全部或一部不能沒收時，以其財產抵償之。
據上論斷，依刑事訴訟法第三百六十九條第一項前段、第三百六十四條、第二百九十
九條第一項前段，毒品危害防制條例第四條第二項、第十九條第一項，判決如主文。
本案經檢察官邱克斌到庭執行職務。
中    華    民    國      九十      年      三      月      二十        日
                                  臺灣高等法院臺南分院刑事第一庭
                                      審判長法官  鄭    文    肅
                                            法官  黃    聰    明
                                            法官  王    浦    傑
右正本證明與原本無異。
如不服本判決，應於判決送達後十日內向本院提出上訴狀，其未敘述理由者並應於提
出上訴狀後十日內向本院補提理由書（應附繕本)。
                                      法院書記官  蔡    振    豐
中    華    民    國      九十      年      三      月      二十七      日
附錄法條：
毒品危害防制條例第四條第二項：製造、運輸、販賣第二級毒品者，處無期徒刑或七
      年以上有期徒刑，得併科新臺幣七百萬元以下罰金
                              。


司法院資訊處製作；財團法人民間司法改革基金會備份。
